【裁判字號】    95,訴,914
【裁判日期】    951229
【裁判案由】    毒品危害防制條例
【裁判全文】
臺灣基隆地方法院刑事判決               95年度訴字第914號
公  訴  人  臺灣基隆地方法院檢察署檢察官
被      告  乙○○
上列被告因毒品危害防制條例案件，經檢察官提起公訴（95年度
毒偵字第2196號）及併案部分（95年度毒偵字第2177號），被告
就被訴事實為有罪之陳述，本院合議庭裁定由受命法官獨任進行
審判，經改依簡式審判程序審理後判決如下：
    主  文
乙○○施用第一級毒品，累犯，處有期徒刑捌月。扣案海洛因壹
包（淨重零點壹肆公克）及注射針筒貳支（已使用過內含有海洛
因殘渣）均沒收銷燬之。
    事  實
一、乙○○前因施用毒品案，經送強制戒治，於民國（下同）92
    年7月18日停止戒治，於92年8月13日保護管束期滿，並因施
    用第一、二級毒品案件，經本院以年89基簡字第496號判處
    有期徒刑1年、6月，定應執行刑為有期徒刑1年4月，緩刑5
    年，後經撤銷緩刑宣告；再因施用第一、二級毒品案件，經
    本院以91年訴字第504號判處有期徒刑1年、7月，經定應執
    行有期徒刑1年6月，二件接續執行，於95年3月14日因縮短
    刑期期滿而執行完畢。詎其強制戒治執行完畢後，仍不知戒
    除毒癮，5年內又基於反覆持續施用第一級毒品海洛因之犯
    意，自95年7月6日晚上6時許起，至同年10月12日晚上止，
    在基隆市○○區○○路259巷65之2號5樓住處，以將海洛因
    摻水後置入注射針筒再注射手臂靜脈之方式，接續非法施用
    第一級毒品海洛因5至6次，嗣於95年7月7日晚上7時30分許
    ，在上開住處門外前為警查獲並扣得注射針筒2支。【乙○
    ○另持有海洛因8小包及2大包（共淨重55.79公克），磅秤
    ，分裝器，行動電話等物，由檢察官另案偵查。】，又於95
    年10月14日晚上11時許，在基隆市七堵區○○○路與工東街
    口為警查獲海洛因1包（淨重0.14公克）
二、案經台北市政府警察局松山分局移送台灣基隆地方法院檢察
    署檢察官偵查後起訴暨基隆市警察局第三分局報告台灣基隆
    地方法院檢察署檢察官移送併辦。
    理  由
壹、程序事項
    本件被告乙○○所犯者非為死刑、無期徒刑、最輕本刑為3
    年以上有期徒刑之罪或高等法院管轄第一審案件，其於準備
    程序進行中，先就被訴事實為有罪之陳述，經告知其簡式審
    判程序之旨，並聽取公訴人、被告之意見後，本院業已依刑
    事訴訟法第273條之1第1項之規定，裁定由受命法官獨任以
    簡式審判程序進行本案之審理。
貳、實體事項
一、上開事實，業據被告於本院審理時供承不諱，並有扣案注射
    針筒2支及海洛因1包（淨重0.14公克）足資佐證，而被告於
    95年7月7日、95年10月14日為警查獲後所採集之尿液經送驗
    結果，均呈嗎啡及可待因之陽性反應，此有95年7月28日台
    灣檢驗科技股份有限公司濫用藥物尿液檢體檢驗報告及95年
    11月8日昭信科技顧問股份有限公司濫用藥物尿液檢驗報告
    各1紙附卷可稽，足徵被告之自白與事實相符，可以採信。
    又其前因施用毒品案件，經送強制戒治，於92年8月13日戒
    治期滿執行完畢，亦有臺灣高等法院被告前案紀錄表附卷足
    佐。綜上，本案事證明確，被告於戒治期滿執行完畢釋放後
    5年以內，再犯施用毒品之犯行，堪可認定，應依法論科。
二、論罪科刑：
  (一)按立法者針對特定刑罰規範之構成要件，已預設其本身係持
    續實行之複次行為，具備反覆、延續之行為特徵，故將之總
    括或擬制成一個構成要件之「集合犯」行為，因刑法評價上
    為構成要件之行為單數，應僅成立一罪。查毒品因具有成癮
    性、濫用性，故立法實務首重以刑事處遇方式戒斷行為人毒
    癮，若無法收其實效，始依法追訴處罰，故施用毒品本身具
    備反覆、延續之行為特徵，持續多次施用毒品始為此類犯罪
    之典型或常態，於刑法評價上，施用毒品應僅成立集合犯一
    罪。且自「刑事法若干犯罪行為態樣，本質上原具有反覆、
    延續實行之特徵，立法時既予特別歸類，定為犯罪構成要件
    之行為要素，則行為人基於概括之犯意，在密切接近之一定
    時、地持續實行之複次行為，倘依社會通念，於客觀上認為
    符合一個反覆、延續性之行為觀念者，於刑法評價上，即應
    僅成立一罪。學理上所稱『集合犯』之職業性、營業性或收
    集性等具有重複特質之犯罪均屬之，例如經營、從事業務、
    收集、販賣、製造、散布等行為概念者是（最高法院95年度
    臺上字第1079號判決意旨參照）」，亦可查悉我國終審機關
    採取相同立場。有關行為人多次施用毒品之犯罪，實務前均
    依94年1 月7 日修正、94年2 月2 日修正公布，並於95年7
    月1 日施行前之刑法第56條連續犯之規定論以一罪，並加重
    其刑，惟因上開連續犯規定業經修正刪除，並自95年7 月1
    日施行，其中修正理由說明四並以：「至連續犯之規定廢除
    後，對於部分習慣犯，例如竊盜、吸毒等犯罪，是否會因適
    用數罪併罰而使刑罰過重產生不合理之現象一節，在實務運
    用上應可參考德、日等國之經驗，委由學界及實務以補充解
    釋之方式，發展接續犯之概念，對於合乎接續犯或包括的一
    罪之情形，認為構成單一之犯罪，以限縮數罪併罰之範圍，
    用以解決上述問題」等語，爰基於前述施用毒品構成要件之
    反覆實行特徵，並考量連續犯規定業經刪除之法律實然面暨
    修正刪除之立法理由，認為行為人如基於反覆實行之犯意，
    在密切接近之一定時、地，持續實行單次或複次之施用毒品
    行為，應僅成立集合犯一罪。且因不再論以連續犯，此部分
    並無因刑法第56條之連續犯規定業經修正刪除而有新舊法比
    較之必要，合先敘明。
  (二)查海洛因係毒品危害防制條例第2 條第2 項第1 款所定之第
    一級毒品，被告於強制戒治執行完畢釋放後，5年以內再施
    用第一級毒品海洛因之行為，係犯毒品危害防制條例第10條
    第1項之施用第一級毒品罪。被告因施用而持有第一級毒品
    海洛因之低度行為，應為施用第一級毒品之高度行為所吸收
    ，不另論罪。
  (三)又被告先後數次施用第一級毒品海洛因之犯行，時間密切接
    近，顯係基於反覆持續實行之犯意，為集合犯，應依上開(一)
    之說明論以一罪。
  (四)被告前曾受如事實欄所示之有期徒刑執行完畢，有臺灣高等
    法院被告前案紀錄表在卷可按，其於有期徒刑執行完畢後，
    5年以內故意再犯本件有期徒刑以上之罪，為累犯，爰依刑
    法第47條第1項規定加重其刑。
  (五)爰審酌被告犯罪之動機、吸食頻率、曾有施用毒品之前科仍
    不知戒除，惟犯罪後坦承犯行，且所犯之施用毒品犯行乃戕
    害自己身心健康，並未危及他人等一切情狀，量處如主文所
    示之刑。
  (六)被告供稱扣案注射針筒2支（使用過內含有第一級毒品海洛
    因殘渣）及扣案海洛因1包（淨重0.14公克），此有95年11
    月7日調科壹字第09523033790號法務部調查局鑑定書在卷可
    稽，爰均依毒品危害防制條例第18條第1項前段宣告沒收銷
    燬之
據上論斷，應依刑事訴訟法第273條之1第1項、第299條第1 項前
段，毒品危害防制條例第10條第1項、第18條第1項前段、第23條
第2項，刑法第11條、第47條第1項，判決如主文。
本案經檢察官甲○○到庭執行職務。
中    華    民    國    95    年    12    月    29  日
                  刑事第二庭法  官  陳伯厚
以上正本證明與原本無異。
如不服本判決應於收受本判決後10日內向本院提出上訴書狀，其
未敘述上訴理由者，並得於提起上訴後10日內向本院補提理由書
狀（均須按他造當事人之人數附繕本。）「切勿逕送上級法院」
中    華    民    國    96    年    1     月    2     日
                            書記官  明祖斌
附錄論罪法條：
毒品危害防制條例第10條第1項：
施用第一級毒品者，處 6 月以上 5 年以下有期徒刑。


司法院資訊處製作；財團法人民間司法改革基金會備份。
